臺灣臺中地方法院刑事判決
111年度訴緝字第17號
公  訴  人  臺灣臺中地方檢察署檢察官
被      告  江建葦



選任辯護人  謝逸文律師
            謝尚修律師
            周復興律師
上列被告因違反毒品危害防制條例案件，經檢察官提起公訴（10
9年度偵字第2895號），本院判決如下：
    主    文
江建葦販賣第三級毒品，未遂，處有期徒刑貳年。扣案如附表編
號1至3、5所示之物，均沒收。
    犯罪事實
一、江建葦明知內含3,4-亞甲基雙氧苯基乙基胺丁酮、微量4-甲
    基甲基卡西酮、甲苯基乙基胺戊酮等成分，標示「彩虹惡魔
    」圖樣之咖啡包、內含4-甲基甲基卡西酮標示「555」之咖
    啡包及愷他命，均係毒品危害防制條例第2條第2項第3款所
    規定之第三級毒品，皆不得持有、販賣，竟基於販賣第三級
    毒品以營利之犯意，先以其所持用扣案如附表編號5所示之
    行動電話，連結網路登入通訊軟體微信後，以暱稱「全聯福
    利中心」傳送內容為「優質小姐…兩節只要3000元，…頂級粉
    彩星空威士忌酒色黃不帶苦不硬鬆軟舒服感一罐只要600元
    買五送一」等用以暗示提供愷他命及含第三級訊息毒品成分
    咖啡包之販賣交易訊息，向不特定人兜售愷他命及含有上開
    毒品成分之毒咖啡包，並利用其為FOOD PANDA外送員之機會
    ，將上開毒品送與買家。適臺中市政府警察局刑事警察大隊
    員警於民國109年1月13日18時許執行網路巡邏，見上開暗示
    毒品交易之訊息，即喬裝購毒者詢問：「兄弟有辦法支援嗎
    」等語，經約明以新臺幣（下同）8600元交易愷他命2包、
    毒咖啡包10包及於臺中市北屯區崇德路海頓汽車旅館對面公
    園交易之合意後，江建葦則於同日19時40分許，騎乘車牌號
    碼000-0000號普通重型機車前往臺中市○○區○○○路000號前，
    準備與假冒買家之員警交易時，為在場埋伏之員警當場查獲
    ，並扣得如附表編號1至3、5所示之物。而因員警自始無購
    買之真意，江建葦因而販賣第三級毒品未遂。
二、案經臺灣臺中地方檢察署檢察官指揮臺中市政府警察局刑事
    警察大隊報請該署檢察官偵查起訴。
    理    由
一、證據能力部分：
    本案卷附之非供述證據部分，均不涉及人為之意志判斷，與
    傳聞法則所欲防止證人記憶、認知、誠信之誤差明顯有別，
    核與刑事訴訟法第159條第1項之要件不符。上開證據既無違
    法取得之情形，且經本院依法踐行調查證據程序，自應具有
    證據能力，先予敘明。
二、認定犯罪事實所憑之證據及理由：
(一)上開犯罪事實，業據被告江建葦於警詢、偵查、本院訊問、
    準備程序及審理時均坦承不諱（見偵卷第21至25頁、第91至
    95頁，聲羈卷第13至16頁，本院訴字卷第28至29頁、第81頁
    ，本院訴緝字卷第136頁、第197至198頁），並有臺中市政
    府警察局刑事警察大隊搜索、扣押筆錄及扣押物品目錄表(
    江建葦，109年1月13日，臺中市○○區○○○路000號前)、查獲
    現場及物品照片、微信群組「全台灣都是你的支援版」對話
    紀錄擷圖(「全聯福利中心」刊登訊息)、員警與江建葦(全
    聯福利中心)微信對話紀錄擷圖等在卷可參（見偵卷第27至3
    1頁、第35至57頁、第107至116頁），復有扣案如附表編號1
    至3、5所示之物可佐，其中如附表編號1至3所示之物，送驗
    結果分檢出第三級毒品成分（成分詳如附表編號1至3所載）
    等情，則有內政部警政署刑事警察局109年3月3日刑鑑字第1
    090007428號鑑定書(咖啡包部分)、衛生福利部草屯療養院1
    09年1月31日草療鑑字第1090100337號鑑驗書(愷他命部分)
    、109年2月11日草療鑑字第1090100338號鑑驗書(愷他命部
    分)(見偵卷第213至214頁、第223至227頁)。足認被告前開
    任意性自白與事實相符，堪可採信。
(二)又按販賣毒品係違法行為，非可公然為之，亦無公定價格，
    且容易分裝、增減份量，而買賣之價格，可能隨時依交易雙
    方關係之深淺、購毒者之資力、需求量及對行情之認知、毒
    品來源是否充裕、查緝是否嚴謹、風險大小等情形，而異其
    標準，非可一概而論，從而販賣之利得，除販賣之價量俱臻
    明確外，委難查得實情，然販賣者從價差或量差中牟利之方
    式雖異，其意圖營利之販賣行為則無二致。尤以販賣之利得
    ，除非經被告詳細供出所販賣之毒品之進價及售價，且數量
    俱臻明確外，實難查得其交易實情。而被告已供承：毒品咖
    啡包成本1包350元，愷他命成本1包1500元，跟員警談好總
    共8600元（毒咖啡包10包、愷他命2包，成本為6500元）等
    語（見本院訴字卷第28頁），足見被告確係基於營利之意圖
    而欲交付如附表編號1至3所示毒品之行為至明。
(三)綜上所述，本案事證已臻明確，被告上開犯行，足堪認定，
    應依法論科。
三、論罪科刑：
(一)按刑法第2條第1項規定：「行為後法律有變更者，適用行為
    時之法律。但行為後之法律有利於行為人者，適用最有利於
    行為人之法律」，係規範行為後法律變更所生新舊法比較適
    用之準據法，為「從舊從輕」之比較；比較時應就與罪刑有
    關之共犯、未遂犯、想像競合犯、牽連犯、連續犯、結合犯
    ，以及累犯加重、自首減輕暨其他法定加減原因（如身分加
    減）與加減例等一切情形，綜其全部罪刑之結果而為比較，
    最高法院107年度台上字第3758號判決意旨同此。本案被告
    行為後，毒品危害防制條例第4條第3項業已修正，並於109
    年1月15日公布，同年7月15日施行；而修正前毒品危害防制
    條例第4條第3項規定為：「製造、運輸、販賣第三級毒品者
    ，處7年以上有期徒刑，得併科700萬元以下罰金。」，修正
    後毒品危害防制條例第4條第3項則規定為：「製造、運輸、
    販賣第三級毒品者，處7年以上有期徒刑，得併科1000萬元
    以下罰金。」，是修正後之毒品危害防制條例第4條第3項有
    關罰金刑之法定刑部分已為提高；另如所販賣之毒品混和二
    種以上，修正後同條例第9條第3項增訂「犯前五條之罪而混
    合二種以上之毒品者，適用其中最高級別毒品之法定刑，並
    加重其刑至二分之一。」，被告販賣混和二種第三級毒品之
    咖啡包依上開新規定須加重其刑；再修正前毒品危害防制條
    例第17條第2項規定：「犯第4條至第8條之罪於偵查及審判
    中均自白者，減輕其刑。」，修正後該條第2項則規定：「
    犯第4條至第8條之罪於偵查及歷次審判中均自白者，減輕其
    刑。」，該條項修正前規定只要於偵查中自白並於事實審審
    判中曾自白者，即可減輕其刑之規定，條件較為寬鬆，而該
    條項修正後即須於偵查及歷次審判中均自白者，始得減輕其
    刑，適用之條件較嚴，綜核前揭新舊法之比較結果，修正後
    之規定並無較有利於被告，依刑法第2條第1項前段規定，自
    應適用被告行為時之修正前毒品危害防制條例之規定。
(二)核被告所為，係犯修正前毒品危害防制條例第4條第6項、第
    3項之販賣第三級毒品未遂罪；本案被告欲販賣如附表編號1
    所示之毒品咖啡包含有第三級毒品3,4-亞甲基雙氧苯基乙基
    胺丁酮、微量4-甲基甲基卡西酮、甲苯基乙基胺戊酮等成分
    、如附表編號2所示之毒品咖啡包則含有第三級毒品甲基甲
    基卡西酮成分，該等成分與其欲販賣如附表編號3所示之愷
    他命同屬毒品危害防制條例第2條第2項第3款所定之第三級
    毒品，其品項雖有差異，但於法律評價之意義則為同一，所
    造成之法益侵害風險程度亦無區別，是就被告販賣第三級毒
    品未遂犯行部分，應為單純一罪。又本案無證據證明被告所
    持有咖啡包所含第三級毒品及第三級毒品愷他命之純質總淨
    重已逾修正前毒品危害防制條例第11條第5款規定之20公克
    ，自無「持有第三級毒品為販賣之高度行為所吸收，不另論
    罪」之情形，併予說明。
(三)刑之減輕部分：
  1.被告雖已著手為販賣第三級毒品之實行，惟未生既遂之結果
    ，為未遂犯，爰均依刑法第25條第2項之規定，按既遂犯之
    刑減輕之。
  2.按修正前毒品危害防制條例第17條第2項關於「犯第4條至第
    8條之罪於偵查及審判中均自白者，減輕其刑」之規定，旨
    在獎勵犯罪人之悛悔，同時使偵查或審判機關易於發現真實
    ，以利毒品查緝，俾收防制毒品危害之效，苟被告於偵查及
    審判中均有自白，即應依法減輕其刑。被告就其所犯販賣第
    三級毒品未遂犯行，自警詢、偵查中及本院審理時均坦承不
    諱如上，應依修正前毒品危害防制條例第17條第2項之規定
    遞減輕其刑。
  3.又犯第4條之罪，供出毒品來源，因而查獲其他正犯或共犯
    者，減輕或免除其刑，毒品危害防制條例第17條第1項定有
    明文。被告為警查獲後，固供稱其欲販賣如附表編號1至3所
    示之毒品來源是施彥宇等語（見偵卷第24頁、第93頁），然
    經本院函詢結果，員警並未查得施彥宇毒品犯罪具體事證，
    臺灣彰化地方檢察署檢察官亦因此他結等情，有臺中市政府
    警察局刑事警察大隊109年5月19日中市警刑七字第10900172
    83號函「(略)查無施彥宇毒品犯罪具體事證」、臺灣彰化地
    方檢察署109年5月11日彰檢錫宇109他600字第1099017046號
    函「(略)施彥宇毒品案查無犯罪具體事證，已作他結」等在
    卷可查（見本院訴字卷第101至103頁），尚難認本案已有因
    被告之供述而查獲毒品來源，自無從依毒品危害防制條例第
    17條第1項之規定，予以減輕其刑。
　4.至被告之辯護人雖辯護稱：被告所為僅1次販賣第三級毒品
    未遂犯行，未及售出，造成社會實害有限，犯罪情節輕微，
    又被告自白犯罪事實，交代毒品來源，積極配合警方調查，
    犯後態度良好，若科以法定本刑最低刑度，仍屬情輕法重，
    請依刑法第59條規定酌減其刑云云。然按刑法第59條之酌量
    減輕其刑，必須犯罪另有其特殊之原因與環境等等，在客觀
    上足以引起一般人之同情，認為即予宣告法定最低刑期，猶
    嫌過重者，始有其適用。本案被告係在通訊軟體上公開對不
    特定人散布暗示毒品交易之訊息，本院認為依被告之犯罪情
    狀，實無何等足以引起一般同情之客觀情狀而應予以憫恕之
    情，況本院就被告所犯，已依刑法第25條第2項，修正前毒
    品危害防制條例第17條第2項之規定遞減輕其刑，所得科處
    之處斷刑，與其所犯情節相衡，已無過苛而足以引起一般人
    同情之情形，故無援用刑法第59條酌減其刑之必要，併此敘
    明。
(四)爰以行為人之責任為基礎，審酌被告前無犯罪遭科刑之素行
    ，有臺灣高等法院被告前案紀錄表在卷可參，其明知毒品對
    人體身心健康戕害甚大，足使施用者導致精神障礙、性格異
    常，甚至造成生命危險之生理成癮性及心理依賴性，危害社
    會治安，仍無視國家對於杜絕毒品犯罪之禁令，而為本案販
    賣毒品之犯行，圖以販賣毒品獲利，所為實值非難，復考量
    本案尚未販出即被員警攔查查獲，無造成實際之損害，另被
    告犯後坦承犯行，態度尚可，暨其陳明之教育程度、職業、
    家庭生活狀況（見本院訴緝字卷第200頁）等一切情狀，量
    處如主文所示之刑，以示懲儆。
(五)至辯護人雖以被告犯案時僅20歲，就學中，因與父親相處不
    睦，離家獨自在外居住，需自行負擔學費及生活費，始思慮
    不周誤觸法網犯下本案，又希望在短期內賺取金錢貼補開銷
    ，始前往大陸地區打工，嗣因新冠肺炎疫情，一時無法回臺
    ，待疫情趨緩，乃主動返臺歸案，堪認被告誠摯悔過，另被
    告在校成績良好，現積極復學中，日後無再犯可能，請求宣
    告緩刑等語。然對於科刑被告，宣告緩刑，除應具備一定之
    條件（即宣告刑2年以下，未曾受有期徒刑之宣告等），並
    須有可認為「以暫不執行為適當之情形」，然究有無可認為
    以暫不執行為適當之情形存在，應就具體個案之情形，審酌
    定之，而緩刑制度，旨在對於初犯及輕微犯罪而設，於一定
    期間，猶豫其刑之執行，於期間屆滿而未撤銷者，刑之宣告
    失去效力，以啟自新，良法意美，但不得濫用，對犯罪情節
    及危害公共利益重大者，理應從重論科，方符社會正義，殊
    無以暫不執行為適當之可言（最高法院87年度台上字第3557
    號判決意旨參照）。而政府管制毒品之立法目的，在防制毒
    品危害，維護國民身心健康，而被告明知含第三級毒品之咖
    啡包及第三級毒品愷他命危害人之身心健康甚鉅，竟為本案
    販賣第三級毒品犯行，實已嚴重違反上開立法目的，對於社
    會治安之影響非微，況毒咖啡包、愷他命一旦流入市面，將
    危害廣大施用毒品人口之身心健康，對於社會治安亦有重大
    之危害。再者，被告供稱於108年（應為109年）4、5月間前
    往大陸地區工作，因疫情管制無法返國等語（見本院訴緝字
    卷第46頁），並提出其在大陸地區之工作證明（見本院訴緝
    字卷第149至153頁），然被告未敘明有何前往大陸地區工作
    之必要，且辯護人周復興律師於109年8月5日本院審理時陳
    稱被告的哥哥1個月前跟辯護人說被告出國，到昨天為止，
    被告的家人還聯絡不上被告等語（見本院訴字卷第143頁）
    ，具保人即被告之兄江侑達則於109年10月12日本院訊問時
    ，陳明被告現在沒有聯絡了等語（見本院訴字卷第193頁）
    ，則被告前往大陸地區工作，係企圖規避司法審判之可能性
    甚大。尤以，被告自知本案尚未審結，仍在未陳報本院之情
    況下，逕自出境，足認其犯後非即時坦然面對司法審判，被
    告畏罪逃亡遭到通緝，耗費相當司法資源，實有藉由執行上
    開所宣告之刑，以矯正其不法行為之必要，是本院認被告並
    無以暫不執行為適當之情形，自不宜為緩刑之宣告。
四、沒收部分：
(一)扣案如附表編號1至3所示之物，經送鑑定結果，分檢出第三
    級毒品成分（成分詳如附表編號1至3所載，其中附表編號1
    、2均係隨機抽1包鑑驗），有前揭內政部警政署刑事警察局
    鑑定書、衛生福利部草屯療養院鑑驗書在卷可參，而被告於
    本院審理時供稱扣案的毒品都是在交易現場查獲，要供販賣
    使用的等語（見本院訴緝字卷第195頁）。足認扣案如附表
    編號1至3所示之物，均係被告實施本案販賣第三級毒品未遂
    犯行之毒品，則該些毒品即屬違禁物，均應依刑法第38條第
    1項之規定，宣告沒收。又盛裝上開毒品之外包裝袋，因均
    與其內之毒品難以完全析離，應視為一體，併予宣告沒收。
    另鑑驗耗損之毒品，既已用罄滅失而不復存在，自無庸併予
    宣告沒收。
(二)又扣案如附表編號5所示之物，為被告持有，作為與佯裝買
    家之員警聯絡所用之物乙節，據被告供承在卷（見本院訴字
    卷第20頁）。則上開扣案物，不問所有人為何，應依毒品危
    害防制條例第19條第1項規定，於本案宣告沒收之。
(三)至扣案如附表編號4、6所示之物，固皆為被告所有，然非違
    禁物，復無證據證明與本案犯罪有關，自無從宣告沒收。
據上論斷，應依刑事訴訟法第299條第1項前段，毒品危害防制條
例第4條第6項、第3項（修正前）、第17條第2項（修正前）、第
19條第1項，刑法第2條第1項前段、第11條、第25條第2項、第38
條第1項，判決如主文。
本案經檢察官張富鈞提起公訴，檢察官陳僑舫到庭執行職務。
中　　華　　民　　國　　111 　年　　 5　　月　　26　　日
                  刑事第十四庭  審判長法  官  黃司熒
                                      法  官  田雅心
　　　　　　　　　　　　　　　　　　　法　官　江健鋒
以上正本證明與原本無異。
如不服本判決，應於收受本判決後20日內向本院提出上訴書狀，
其未敘述上訴理由者，並得於提起上訴後20日內向本院補提理由
書狀（均須按他造當事人之人數附繕本）「切勿逕送上級法院」
。
                                      書記官　呂偵光
中　　華　　民　　國　　111 　年　　 5　　月　　26　　日

附錄本案論罪科刑法條全文：
修正前毒品危害防制條例第4條：
製造、運輸、販賣第一級毒品者，處死刑或無期徒刑；處無期徒
刑者，得併科新臺幣2千萬元以下罰金。
製造、運輸、販賣第二級毒品者，處無期徒刑或7年以上有期徒
刑，得併科新臺幣1千萬元以下罰金。
製造、運輸、販賣第三級毒品者，處7年以上有期徒刑，得併科
新臺幣700萬元以下罰金。
製造、運輸、販賣第四級毒品者，處5年以上12年以下有期徒刑
，得併科新臺幣300萬元以下罰金。
製造、運輸、販賣專供製造或施用毒品之器具者，處1年以上7年
以下有期徒刑，得併科新臺幣100萬元以下罰金。
前五項之未遂犯罰之。


附表：
編號 物證名稱 數量 備註 1 咖啡包(彩虹放射包裝) 20包 驗前總毛重189.80公克(包裝總重約19.00公克)，驗前總淨重約170.80公克 抽取1包鑑定：淨重8.45公克，驗餘6.71公克，檢出： 1.第三級毒品3,4-亞甲基雙氧苯基乙基胺丁酮 2.微量第三級毒品4-甲基甲基卡西酮 3.微量第三級毒品甲苯基乙基胺戊酮 測得3,4-亞甲基雙氧苯基乙基胺丁酮純度約1%，推估檢品20包均含3,4-亞甲基雙氧苯基乙基胺丁酮之驗前總純質淨重約1.70公克 2 咖啡包(白色、555綠色字樣包裝) 20包 驗前總毛重103.87公克(包裝總重約21.20公克)驗前總淨重約82.67公克 抽取1包鑑定：淨重4.33公克，驗餘3.00公克，檢出第三級毒品4-甲基甲基卡西酮成分，純度約3% 推估檢品20包均含4-甲基甲基卡西酮之驗前總純質淨重約2.48公克 3 愷他命 9包 驗前淨重合計5.7414公克 驗餘淨重合計5.3480公克 均檢出三級毒品愷他命成分，純度99%，純質總淨重5.6840公克 4 現金新臺幣 2萬6000元  5 IPHONE手機(門號:0000000000，IMEI:000000000000000) 1支  6 OPPO手機(門號:0000000000，IMEI:000000000000000、000000000000000) 1支